【裁判字號】    90,台上,7080
【裁判日期】    901115
【裁判案由】    殺人
【裁判全文】
最高法院刑事判決                                九十年度台上字第七○八○號
    上  訴  人  甲○○
右上訴人因殺人案件，不服台灣高等法院中華民國九十年九月十一日第二審判決（九
十年度上訴字第二四一九號，起訴案號：台灣桃園地方法院檢察署八十九年度偵字第
一六三○一號），提起上訴，本院判決如左：
    主  文
上訴駁回。
    理  由
按刑事訴訟法第三百七十七條規定：上訴於第三審法院，非以判決違背法令為理由，
不得為之。是提起第三審上訴，應以原判決違背法令為理由，係屬法定要件，如果上
訴理由狀未依據卷內訴訟資料，具體指摘原判決不適用何種法則或如何適用不當，或
所指摘原判決違法情事，顯與法律規定得為第三審上訴理由之違法情形，不相適合時
，均應認其上訴為違背法律上之程式，予以駁回。上訴意旨略以：上訴人甲○○長期
遭被害人楊和霖欺凌，當日又無故為被害人以鋤頭柄打昏，甦醒後趨前質問，再被毆
打，忍無可忍，才順手取供桌上水果刀嚇唬被害人，並叫其別過來，被害人仍直衝過
來不慎刺中，其無殺人犯意，係於打鬥中失去理智，失手刺傷被害人肚子，應屬防衛
過當；且其曾罹患精神分裂症，為精神耗弱之人，行為時再受刺激，心神完全喪失，
於原審忘記提出診斷證明書，請發回更審，以便送醫院鑑定，俾能從輕量刑，原判決
論以殺人罪，認事用法均有可議云云。惟犯罪事實之認定、證據之取捨及證據憑信力
如何，乃事實審法院之職權，如其取捨不違背經驗法則與論理法則，即不得指為違法
，而據為上訴第三審之理由。原審綜合卷內全部證據資料審酌判斷，認上訴人罪證明
確，因而維持第一審依刑法第二百七十一條第一項規定，於法定刑範圍內論處上訴人
殺人，累犯罪刑（有期徒刑十七年），已詳所憑之證據與認定之理由，並就上訴人
否認有殺人犯意之辯解，認非可採，予以論述，所為論與卷內證據資料悉相符合，
其證據之取捨與證據證明力判斷職權之行使，以及量定刑度之理由說明，暨法則適用
之論，亦均無違背證據法則與實定法則。從形式上觀察，並無違背法令之情形存在
。查上訴人從未抗辯其行為時處於精神耗弱或心神喪失狀態，亦未提出任何事證或請
求鑑定精神狀態，原審未予鑑定，即無不合。上訴意旨置原判決理由明白論斷之事項
於不顧，泛詞指摘，對於原審採證認事之職權行使，究竟如何違背法令，並未依據卷
內訴訟資料為具體之指摘，仍執陳詞，否認有殺人犯意，為單純之事實上爭執，漫指
原判決認事用法均有可議，自非適法之第三審上訴理由，應認其上訴違背法律上之程
式，予以駁回。
據上論結，應依刑事訴訟法第三百九十五條前段，判決如主文。
中      華      民      國     九十     年     十一     月     十五     日
                              最高法院刑事第三庭
                                  審判長法官  陳  錫  奎
                                        法官  洪  清  江
                                        法官  李  伯  道
                                        法官  呂  丹  玉
                                        法官  惠  光  霞
      右正本證明與原本無異
                                              書  記  官
中      華      民      國     九十     年     十一     月    二十一    日


司法院資訊處製作；財團法人民間司法改革基金會備份。
